【裁判字號】    98,訴,1858
【裁判日期】    981104
【裁判案由】    回饋金
【裁判全文】
臺北高等行政法院裁定
                                      98年度訴字第1858號
原      告  裕景實業股份有限公司
代  表  人  甲○○
被      告  臺北市政府
代  表  人  乙○○(市長)
訴訟代理人  鍾志宏  律師
被      告  臺北市政府產業發展局
代  表  人  丙○○(局長)
上列原告因回饋金事件，不服行政院農業委員會中華民國98年8
月21日農訴字第0980130262號訴願決定，提起行政訴訟，本院裁
定如下：
    主  文
原告之訴駁回。
訴訟費用由原告負擔。
    理  由
一、按訴願法第1 條前段規定：「人民對於中央或地方機關之行
    政處分，認為違法或不當，致損害其權利或利益者，得依本
    法提起訴願。」第18條規定：「自然人、法人、非法人之團
    體或其他受行政處分之相對人及利害關係人得提起訴願。」
    次按行政訴訟法第4 條第1 項規定：「人民因中央或地方機
    關之違法行政處分，認為損害其權利或法律上之利益，經依
    訴願法提起訴願而不服其決定者，得向高等行政法院提起撤
    銷訴訟。」是不服中央或地方機關之行政處分而循訴願或行
    政訴訟程序謀求救濟者，固包括利害關係人，非專以受處分
    人為限。惟所謂利害關係人僅限於法律上之利害關係人，亦
    即須其現在已存在之權利或合法利益因行政處分而直接受有
    損害影響者而言，並不及於事實上之利害關係人( 改制前行
    政法院75年判字第362 號判例意旨及最高行政法院94年度判
    字第1439號判決要旨要旨參照) 。是以提起撤銷訴訟須以原
    告係屬受處分人或利害關係人為其特別的實體判決要件。苟
    原告非受處分人或利害關係人，其起訴即不備其他要件。又
    依行政訴訟法第107 條第1 項第10款規定：「原告之訴，有
    下列各款情形之一者，行政法院應以裁定駁回之。但其情形
    可以補正者，審判長應定期間先命補正：…十起訴不合程式
    或不備其他要件者。」
二、事實概要：緣訴外人裕元開發建設股份有限公司（下稱裕元
    公司）於臺北市○○區○○段1 小段101 地號土地從事新建
    住宅工程，經被告臺北市政府以96年3 月22日府建三字第09
    630933300 號函（下稱原處分）核定裕元公司應繳交山坡地
    開發利用回饋金新臺幣（下同）22,944,000元。本件原告以
    原處分違法侵害裕元公司之權益，而原告為該公司之股東，
    就該處分自有法律上利害關係，屬利害關係人，而提起訴願
    ，經決定原告非屬利害關係人，而為不受理，原告不服，遂
    提起本件行政訴訟。
三、查本件原處分之相對人為裕元公司，並非原告，有卷附該處
    分函文影本可稽( 見本院卷第27至28頁) 。原告雖為裕元公
    司之股東，惟與裕元公司係分屬不同之權利義務主體，上開
    處分命裕元公司繳納山坡地開發利用回饋金，固間接損及原
    告本於股東地位得對裕元公司享有之利益，惟此乃經濟上之
    損失，核屬事實上之利害關係，難認其權利或法律上利益有
    直接受損害之情事。是以本件原告既非受處分人，亦不屬法
    律上之利害關係人，自不得對原處分提起訴願，進而提起撤
    銷訴訟。訴願決定以原告非利害關係人而決定不受理，核無
    不合，原告復對之提起行政訴訟，即非合法，應予駁回。又
    本件原告起訴因欠缺實體判決要件，應為程序上駁回，自毋
    庸審究其實體上之主張有無理由，附此敘明。
四、依行政訴訟法第107 條第1 項第10款、第104 條、民事訴訟
    法第95條、第78條，裁定如主文。
中    華    民    國    98    年    11    月    4     日
                    臺北高等行政法院第二庭
                              審判長法  官  徐  瑞  晃
                                    法  官  蕭  惠  芳
                                    法  官  蔡  紹  良
上為正本係照原本作成。
如不服本裁定，應於送達後10日內向本院提出抗告狀（須按他造
人數附繕本）。
中    華    民    國    98    年    11    月    4     日
                                    書記官  林  俞  文


司法院資訊處製作；財團法人民間司法改革基金會備份。
